【裁判字號】    97,台非,576
【裁判日期】    971218
【裁判案由】    偽造文書
【裁判全文】
最高法院刑事判決              九十七年度台非字第五七六號
上  訴  人  最高法院檢察署檢察總長
被      告  甲○○
上列上訴人因被告偽造文書案件，對於台灣屏東地方法院中華民
國九十六年五月七日第一審確定簡易判決（九十六年度簡字第六
二一號；聲請簡易判決處刑案號：台灣屏東地方法院檢察署九十
六年度偵字第二三三四號），認為部分違背法令，提起非常上訴
，本院判決如下：
    主  文
上訴駁回。
    理  由
非常上訴理由稱：「一、按判決不適用法則或適用不當者，為違
背法令，刑事訴訟法第三百七十八條定有明文。又行使偽造私文
書罪，依刑法第二百十六條、第二百十條規定，係處五年以下有
期徒刑。其最低法定本刑依同法第三十三條第三款規定為有期徒
刑二月以上。本件原確定判決事實認定『被告甲○○明知未得張
小庭之同意，竟基於偽造張小庭署押及行使偽造私文書之犯意，
冒用張小庭之名義，在該紙舉發通知單移送聯之『收受通知聯者
簽章欄』內，偽簽張小庭之姓名一枚，並因而複印至存查聯上，
以示已由張小庭領受該舉發通知單，再交還前開警員收執而行使
之，足生損害於張小庭及交通管理機關對交通秩序管理之正確性
。』外，餘均引用檢察官聲請簡易判決處刑書之記載（如附件）
等情。理由內亦認，『核被告所為，係犯刑法第二百十六條、第
二百十條之行使偽造私文書罪。其於移送聯之『收受通知聯者簽
章』欄位偽造張小庭署押之行為，係偽造私文書之階段行為，而
偽造私文書後進而行使，而偽造之低度行為應為行使之高度行為
所吸收，均不另論罪。爰審酌被告因交通違規，為逃避較重之處
罰，竟冒用友人張小庭之名義，偽簽舉發通知單，造成張小庭本
人權益受損，亦紊亂道路交通事件之有效管理，惟考量被告並無
任何前科、素行良好，有台灣高等法院被告前案紀錄表一份在卷
可按，且犯後坦承犯行、頗有悔意，年紀尚輕、犯罪動機、手段
、造成之損害等一切情狀，量處如主文所示之刑，並諭知易科罰
金之折算標準』。惟其並未說明被告有何特殊減輕其刑之事由，
乃就該部分犯罪，竟量處拘役三十日，已低於其最低法定本刑二
月有期徒刑，自有判決適用法則不當之違法。二、案經確定，爰
依刑事訴訟法第四百四十一條、第四百四十三條提起非常上訴，
以資糾正。」等語。
本院按：非常上訴，乃對於審判違背法令之確定判決所設之非常
救濟程序，以統一法令之適用為主要目的。必原判決不利於被告
，經另行判決；或撤銷後由原審法院更為審判者，其效力始及於
被告。此與通常上訴程序旨在糾正錯誤之違法判決，使臻合法妥
適，其目的係針對個案為救濟者不同。兩者之間，應有明確之區
隔。刑事訴訟法第四百四十一條對於非常上訴係採便宜主義，規
定「得」提起，非「應」提起。故是否提起，自應依據非常上訴
制度之本旨，衡酌人權之保障、判決違法之情形及訴訟制度之功
能等因素，而為正當合理之考量。除與統一適用法令有關；或該
判決不利於被告，非予救濟，不足以保障人權者外，倘原判決尚
非不利於被告，且不涉及統一適用法令，即無提起非常上訴之必
要性。亦即，縱有在通常程序得上訴於第三審之判決違背法令情
形，並非均得提起非常上訴。所謂與統一適用法令有關，係指涉
及法律見解具有原則上之重要性者而言。詳言之，即所涉及之法
律問題意義重大而有加以闡釋之必要，或對法之續造有重要意義
者，始克相當。倘該違背法令情形，尚非不利於被告，且業經本
院著有判例、判決或作成決議、決定予以糾正在案，實務上並無
爭議者，對於法律見解並無原則上之重要性或爭議，即不屬與統
一適用法令有關之範圍，殊無反覆提起非常上訴之必要性。檢察
總長如予提起，本院自可不予准許，此為本院最新之見解。次按
行使偽造私文書罪，法定本刑為五年以下有期徒刑（無拘役刑）
，刑法第二百十六條、第二百十條定有明文。是其最低法定本刑
，依同法第三十三條第三款規定，應為有期徒刑二月。本件原確
定判決論被告甲○○犯行使偽造私文書罪，量處拘役三十日，乃
屬法定刑所無之主刑種類，顯然於法有違。案經確定，非常上訴
意旨執以指摘，雖非無據。但衡酌原判決結果尚非不利於被告，
且於法律見解之統一，欠缺原則上之重要性，客觀上難認有給予
非常救濟之必要性，自應認本件非常上訴為無理由，予以駁回。
據上論結，應依刑事訴訟法第四百四十六條，判決如主文。
中    華    民    國  九十七  年   十二   月   十八   日
                      最高法院刑事第十一庭
                          審判長法官  花  滿  堂
                                法官  黃  正  興
                                法官  陳  東  誥
                                法官  林  錦  芳
                                法官  洪  昌  宏
      本件正本證明與原本無異
                                      書  記  官
中    華    民    國  九十七  年   十二   月  二十五  日
                                                     Ｒ


司法院資訊處製作；財團法人民間司法改革基金會備份。
